臺灣新竹地方法院民事裁定  
110年度竹司調字第81號
聲  請  人  台灣金聯資產管理股份有限公司


法定代理人  施俊吉  


上列聲請人與相對人鍾秋雲、劉雅君間聲請調解事件，本院裁定
如下：
    主  文
聲請駁回。
聲請費用由聲請人負擔。
    理  由
一、按法院認調解之聲請有下列各款情形之一者，得逕以裁定駁
    回之：一、依法律關係之性質，當事人之狀況或其他情事可
    認為不能調解或顯無調解必要或調解顯無成立之望者。民事
    訴訟法第406條第1項第1款規定甚明。又調解之聲請有民事
    訴訟法第406 條第1項各款情形之一時，得以裁定駁回之，
    司法事務官辦理調解事件規範要點第3點第1項亦有規定甚明
    。再者，司法事務官應先了解調解標的之法律關係及聲請人
    之訴求，如認為依法律關係之性質，該案件無法調解、無調
    解必要或無調解之可能時，得以裁定駁回之，以免造成當事
    人困擾（司法院民國103年10月13日院台廳民一字第1030028
    321號函示意旨參照）。次按調解成立者，依民事訴訟法第4
    16條第1項，第380條第1項規定，與確定判決固有同一之效
    力，惟判決為法院對於訴訟事件所為之公法的意思表示，調
    解或和解，為當事人就訴訟上之爭執互相讓步而成立之合意
    ，其本質並非相同，故形成判決所生之形成力，無由當事人
    以調解或和解之方式代之（最高法院58年台上字第1502號判
    例要旨參照）。民法第244條之撤銷權，即學說所稱之撤銷
    訴權，須以訴之形式向法院請求為撤銷其法律行為之形成判
    決，始能發生撤銷之效果(最高法院54年台上字第975號判例
    要旨參照）。又撤銷訴權雖亦為實體法上之權利而非訴訟法
    上之權利，『然倘非以訴之方法行使，即不生撤銷之效力』，
    在未生撤銷之效力以前，債務人之處分行為尚非當然無效，
    從而亦不能因債務人之處分具有撤銷之原因，即謂已登記與
    第三人之權利當然應予塗銷（最高法院56年台上第19號判例
    參照）。
二、本件聲請意旨略以：相對人鍾秋雲前向聲請人借貸，現尚欠
    聲請人本金新台幣911,240元未償還。經查得原屬相對人鍾
    秋雲所有之『益瑞商行』出資額（下稱系爭出資額），竟於民
    國110年3月以贈與為由移轉予相對人劉雅君，又相對人鍾秋
    雲將系爭出資額移轉於相對人劉雅君後已陷於無資力狀態。
    故相對人等為系爭出資額之移轉行為時，其行為已損害聲請
    人之權利，爰依民法第244條第1項規定聲請法院撤銷系爭出
    資額贈與契約及所有權移轉行為，並依民法244條第4項之規
    定請求受益人即相對人劉雅君應將系爭出資額回復為相對人
    鍾秋雲所有，並回復登記負責人為相對人鍾秋雲，為此聲請
    調解等語。
三、查本件聲請人聲請調解標的之法律關係為撤銷相對人等間就
    系爭出資額之贈與契約及移轉登記行為，惟關於聲請人本件
    聲請，仍須合於上揭規定而適合成立調解者，始得為之。然
    查聲請人聲請調解標的之法律關係及爭議情形，實屬撤銷權
    之行使，核其性質係屬形成之訴，並非兩造得以調解方式互
    相讓步以解決紛爭，依法應由法院為撤銷其行為之形成判決
    ，始能發生撤銷之效力，並據以命受益人回復原狀。綜上，
    本件調解之聲請，依法律關係性質應認不能調解，依民事訴
    訟法第406條第1 項第6款規定，應不適調解，故依首揭規定
    ，逕以裁定駁回之。
四、依民事訴訟法第406條第1項第1款、第95條、第78條裁定如
    文。
五、如不服本裁定，應於裁定送達後10日內，以書狀向本院司法
    事務官提出異議。
中　　華　　民　　國　　110 　年　　5 　　月　　13　　日
                 民事庭司法事務官  陳固愷